【裁判字號】    95,台上,2976
【裁判日期】    950601
【裁判案由】    違反毒品危害防制條例
【裁判全文】
最高法院刑事判決            九十五年度台上字第二九七六號
    上  訴  人  甲○○
                        （現另案於台灣新竹戒治所執行中）
上列上訴人因違反毒品危害防制條例案件，不服台灣高等法院中
華民國九十五年二月二十三日第二審判決（九十四年度上重訴字
第一０九號，起訴案號：台灣桃園地方法院檢察署九十四年度偵
字第一０八八七號），提起上訴，本院判決如下：
    主  文
上訴駁回。
    理  由
本件原判決認定上訴人甲○○明知海洛因、美沙冬（ Methadone
）分別為毒品危害防制條例所規定之第一級毒品、第二級毒品，
不得非法持有、運輸及販賣，亦屬懲治走私條例所規定未經許可
不得私運來台之管制物品。竟於民國九十四年六月上旬某日，在
台北地區不詳處所，與姓名、年籍均不詳綽號「寶哥」之成年男
子商議，由綽號「寶哥」之成年男子出資及支付費用，委請甲○
○在大陸地區購買海洛因一七五公克、美沙冬口服錠一００顆，
運輸進入台灣地區；又於同期間，在台北地區不詳處所，與周志
信（五十九年一月十二日生，由檢察官另案偵辦）商議，由周志
信出資及支付費用，委請甲○○在大陸地區購買海洛因一００公
克，運輸進入台灣地區；謀議既定，甲○○與綽號「寶哥」之成
年男子共同基於私運管制物品第一級毒品海洛因、第二級毒品美
沙冬進口之犯意聯絡，與周志信共同基於私運管制物品第一級毒
品海洛因進口之犯意聯絡，而推由上訴人於九十四年六月八日上
午，自桃園中正國際機場搭乘中華航空ＣＩ－六０五號班機前往
香港，再轉往大陸廣州，而於同日晚間某時，在大陸廣州新市某
處，以美金一萬元所換得人民幣之價格，向姓名、年籍均不詳，
自稱姓劉之大陸人士，購得第一級毒品海洛因二包（合計淨重二
六四．０二公克，純度四四．一二％，純質淨重一一六．四九公
克），及第二級毒品美沙冬口服液二十四瓶（此部分甲○○欲供
自己使用）、第二級毒品美沙冬口服錠一００顆；再於翌（九）
日搭機前往大陸湖南，並於九十四年六月十三日上午某時，在大
陸湖南某處，自行使用其所有之包裝塑膠袋將上開海洛因二包包
裝後，即分別藏放在其所穿著之運動鞋左、右腳夾層內，另將上
開美沙冬口服液二十四瓶、口服錠一００顆藏置於其所托運之行
李箱內；旋於九十四年六月十三日中午，自大陸湖南搭機至香港
，再轉搭中華航空ＣＩ－六四二號班機返台，於當（十三）日下
午十時三十分許，入境中正國際機場，而將管制進口之第一級毒
品海洛因、第二級毒品美沙冬運輸入境。嗣上訴人於在中正國際
機場第一航廈入境通關時，經警方循線，會同財政部台北關稅局
人員當場查獲，並扣得上訴人運輸入境之上述海洛因二包、美沙
冬（扣押物品目錄表載為鹽酸美沙酮）口服液二十四瓶（其中一
瓶因鑑驗滅失）、美沙冬（扣押物品目錄表載為鹽酸美沙酮）口
服錠一００顆（其中一顆因鑑驗滅失），如附表二所示之毒品外
包裝，及其穿著之運動鞋壹雙等情。係以上開事實，業據上訴人
於第一審及原審審理中坦承不諱。又扣案之白色粉末二包，經送
請法務部調查局鑑定結果，認均含第一級第六項毒品海洛因成分
，合計淨重二六四．０二公克（空包裝總重一三．七九公克），
純度百分之四四．一二，純質淨重一一六．四九公克，有該局調
科壹字第０８０００９７１３號鑑定通知書一紙在卷可按（見偵
字第一０八八七號卷第一一三頁）。扣案之口服液二十四瓶、口
服錠一００顆經送行政院衛生署管制藥品管理局檢驗結果，均檢
出Methadone （美沙冬）成分，亦有該局管檢字第０９４０００
７８０９號檢驗成績書一份附卷足稽（見偵字第一０八八七號卷
第一一三頁）。此外，復有上訴人與周志信間於九十四年六月一
日至同月八日之監聽譯文、於九十四年六月一日至同月十五日間
之簡訊內容，及台灣基隆地方法院檢察署通訊監察書、國人入出
境端末查詢報表各一份、查獲毒品照片三張附卷足參。上揭監聽
譯文、簡訊內容，通訊監察書、國人入出境端末查詢報表、查獲
毒品照片三張，雖屬被告以外之人於審判外之書面陳述；然均係
承辦本案之警員偵辦本案職務上所製作之紀錄文書，並無顯不可
信之情況，依刑事訴訟法第一百五十九條之四第一款之規定，均
得為證據。上訴人之自白核與事實相符，自屬可信。本件事證明
確，上訴人上開犯行足堪認定，應依法論科。為其所依憑之證據
及認定之理由。查海洛因、美沙冬分別係毒品危害防制條例第二
條第二項第一款、第二款規定之第一級毒品、第二級毒品，不得
製造、運輸、販賣、意圖販賣而持有、轉讓、施用。且均為行政
院依懲治走私條例第二條第四項公告之「管制物品及其數額」甲
項第四款所列之管制進出口物品。又自大陸地區私運物品進入台
灣地區，或自台灣地區私運物品前往大陸地區者，以私運物品進
口、出口論，適用懲治走私條例之規定處斷，懲治走私條例第十
二條亦定有明文。上訴人自大陸地區私運管制進口之第一級毒品
海洛因、第二級毒品美沙冬進入台灣地區，核其所為係犯毒品危
害防制條例第四條第一項之運輸第一級毒品罪、同條例第四條第
二項之運輸第二級毒品罪及懲治走私條例第二條第一項之私運管
制物品進口罪。其持有第一級毒品海洛因、第二級毒品美沙冬之
低度行為，均為運輸之高度行為所吸收，不另論罪。上訴人就走
私、運輸第一級毒品海洛因其中一七五公克，及美沙冬口服錠一
００顆進入台灣地區部分，與綽號「寶哥」之成年男子間，有犯
意之聯絡及行為之分擔，皆為共同正犯；上訴人就走私、運輸第
一級毒品海洛因其中一００公克進入台灣地區部分，與成年男子
周志信間，有犯意之聯絡及行為之分擔，皆為共同正犯。公訴意
旨就此漏未論及，容有未洽。又，上訴人與綽號「寶哥」之成年
男子、周志信謀議運輸入境毒品海洛因之總數，與實際運輸入境
毒品海洛因之總數，雖有數公克之差異，然此差異甚微，並不影
響對於上訴人與綽號「寶哥」之成年男子、周志信事前謀議運輸
入境毒品海洛因，及實際運輸入境毒品海洛因總數之認定。上訴
人以一運輸行為同時運輸第一級毒品海洛因、第二級美沙冬，觸
犯毒品危害防制條例第四條第一、二項、懲治走私條例第二條第
一項之罪，為一行為觸犯數罪名之想像競合犯，應依刑法第五十
五條規定，從一重之運輸第一級毒品罪處斷。因而撤銷第一審不
當之判決，援引上開法條、刑法第十一條、第二十八條、第三十
七條第一項等規定，論上訴人以共同運輸第一級毒品罪。並審酌
上訴人犯罪之動機無非在謀取不法利益，其正值壯年卻不思正途
，無視政府反毒決心，竟利用出國旅遊之便，以前述分別夾藏在
其所穿著之運動鞋內，及所托運之行李箱內之方式，將上開扣案
之毒品海洛因，及美沙冬口服液、口服錠二種毒品私運進入台灣
，且其運輸入境之毒品價值不菲，數量非輕，幸經海關人員緝獲
，始未讓該毒品流入國內而危害國民身體健康，其對社會之危害
性重大，惟念其犯後坦承犯行，亦有悔意，態度良好等一切情狀
，量處法定最低度之無期徒刑，並依法宣告褫奪公權終身，以昭
戒。至辯護意旨雖以：上訴人運輸毒品係因受債務壓力所致，
並無販賣之行為，僅第一次有此行為即遭查獲，且上訴人犯後態
度良好，請依刑法第五十九條規定酌量減輕其刑，宣告有期徒刑
云云。以「犯罪之情狀可憫恕者，得酌量減輕其刑」，刑法第五
十九條定有明文，必於犯罪之情狀，在客觀上足以引起一般同情
，認為即予宣告法定低度刑期，猶嫌過重者，始有其適用。而毒
品危害防制條例第四條第一項之運輸第一級毒品罪，其法定本刑
為死刑、無期徒刑，處無期徒刑者，得併科新台幣一千萬元以下
罰金，其法定刑固屬甚重，然政府鑑於近年來國內毒品泛濫，對
於國家、社會治安及國人身心健康之危害甚鉅，除修訂相關法律
規定及嚴厲查緝走私外，並於各大媒體宣導反毒政策，此項事實
上訴人自不能諉為不知，乃上訴人竟猶為利益所驅，鋌而走險，
與「寶哥」、「周志信」共同以前述夾藏毒品之方式，自大陸地
區運輸毒品海洛因、美沙冬入境，其輸入之數量、純度甚高，如
順利流入市面，對社會治安之破壞及國人身心之戕害後果實難想
像，幸經海關人員於上訴人入境通關查驗時查獲，上訴人運輸毒
品之行為，於客觀上實不足以引起一般同情，其情無何可憫恕之
處，自不得邀刑法第五十九條之規定減輕其刑，亦予指明。又扣
案如附表一編號(一)所示之海洛因二包（合計淨重二六四．０二公
克，純度四四．一二％，純質淨重一一六．四九公克）為上訴人
所運輸之第一級毒品，如附表一編號(二)、(三)所示之美沙冬口服液
二十三瓶、美沙冬口服錠九十九顆，為上訴人所運輸之第二級毒
品，均應依毒品危害防制條例第十八條第一項前段規定宣告沒收
銷燬。另如附表二所示之毒品外包裝，與運動鞋一雙，均係上訴
人所有，用以供犯本件運輸毒品罪所用之物，已如前述；該等海
洛因包裝既經鑑定機關就之與毒品分別鑑析其重量，有上引法務
部調查局鑑定通知可憑，足證與毒品並無不可析離之關係；美沙
冬口服液之外瓶、美沙冬口服錠之鋁箔外包裝與美沙冬口服液、
口服錠，客觀上亦非不可析離；且該等毒品外包裝乃係用以防止
毒品裸漏、逸出及潮濕，並便於攜帶、運輸之作用，係供犯運輸
第一級、第二級毒品罪所用之物，運動鞋一雙亦係供犯運輸第一
級、第二級毒品罪所用之物，應併依同條例第十九條第一項規定
宣告沒收。至於另扣案之第二級毒品美沙冬口服液一瓶、口服錠
一顆，均因取樣鑑定而滅失不存在，有行政院衛生署管制藥品管
理局九十四年八月十二日管檢字第０９４０００７８０９號函一
份附卷足佐（見偵查卷第六三頁），自無再予宣告沒收銷燬之必
要，爰不宣告沒收銷燬。再台灣桃園地方法院檢察署九十四年度
偵字第二二０三０號卷移送併辦意旨略以：上訴人明知海洛因係
毒品危害防制條例所列管之第一級毒品，且為行政院依據懲治走
私條例第二條第四項公告之管制進出口物品，不得運輸進口，竟
仍與周志信、張哲維（另案由福建金門地方法院審理中，尚未審
結）及綽號「寶哥」真實姓名年籍不詳成年男子，共同基於運輸
毒品之概括犯意聯絡，由周志信及「寶哥」出資並給付其新台幣
（下同）八萬元之報酬，委託上訴人前往大陸地區購買海洛因後
運輸回台；上訴人受委託後，再偕同張哲維先後於九十四年四月
十六日、五月四日、五月二十四日，共同搭機前往大陸地區，在
廣州市向年籍不詳之人購買海洛因約一七五公克後，藏放於張哲
維之鞋底，而分別於同年四月二十五日、五月八日、六月一日共
同搭乘中華航空公司ＣＩ－六一八號、ＣＩ－六四二號、ＣＩ－
六一八號班機返台，將前開所購得之海洛因運輸進入台灣地區；
嗣於同年六月十三日，上訴人因另行運輸第一級毒品海洛因二六
四．０二公克、第二級毒品鹽酸美沙酮口服液二十四瓶及口服錠
一００顆進入台灣地區，在桃園中正國際機場為警當場查獲，經
檢察官向台灣桃園地方法院聲請羈押獲准後，基隆市警察局第二
分局警員前往台灣桃園看守所訊問上訴人，經上訴人自白始悉上
情；認上訴人此部分涉犯毒品危害防制條例第四條第一項之運輸
第一級毒品罪，及懲治走私條例第二條第一項之私運管制物品進
口罪，且與本案檢察官起訴部分，有連續犯之關係，屬裁判上一
罪。及福建金門地方法院檢察署九十四年度偵字第五０二號卷移
送併辦意旨略以：上訴人明知海洛因係毒品危害防制條例第二條
第二項第一款所規定之第一級毒品，且為懲治走私條例「公告管
制物品項目及其數額」甲類第四款所定管制進出口之物品，不得
運輸或私運進口，詎上訴人為牟私利，與張哲維共同基於運輸及
私運第一級毒品海洛因進口之犯意聯絡，由上訴人負擔張哲維所
有至大陸地區之費用，而共同於九十四年五月二十四日轉香港至
大陸地區，由上訴人至福建省廣州市購買毒品海洛因二包（約三
．四兩）後，再至湖南省長沙縣交由張哲維，由張哲維分藏於所
穿著之球鞋夾層中，二人共同於九十四年六月一日轉香港將上開
二包第一級毒品海洛因運輸及私運入境台灣地區桃園縣中正國際
機場，而張哲維闖關成功後，即將所攜回之海洛因二包交給上訴
人繼續運輸；因認上訴人此部分涉犯毒品危害防制條例第四條第
一項之運輸第一級毒品罪，及懲治走私條例第二條第一項之私運
管制物品進口罪，且與本案檢察官起訴部分，有連續犯之關係，
屬裁判上一罪云云部分，查移送併案審理意旨認上訴人涉有此部
分犯行，係以上訴人、證人張維哲警詢中之自白，曾坦承此部分
犯罪，其等所供互核相符，為其主要之論據。惟訊之上訴人則堅
決否認有上開部分之犯行。以證人張哲維雖曾於九十四年九月十
八日警詢時供陳：這是第一次攜帶毒品入境被查獲；……我第三
趟是於九十四年五月二十四日與朋友（即上訴人）從中正機場出
境經香港，上訴人直接到廣州取海洛因我再轉機到湖南長沙等待
上訴人將海洛因（粉狀）交給我，總共數量是二個鞋墊的約（三
．四兩），是上訴人將海洛因分裝成鞋墊狀交給我，之後我再將
海洛因藏於我所穿著之球鞋內，於九十四年六月一日我與上訴人
從湖南搭飛機到香港再飛往台灣中正機場，通關之後在上訴人所
有之計程車上將海洛因交給他，代價是他說會有十至二十萬元，
結果也沒有給我錢，他事後是說東西（海洛因）不純，所以虧本
沒錢給我，我去中國大陸所有開銷均由上訴人支付；第二次是我
與上訴人一同前往中國大陸廣州去看貨（海洛因），這一趟去看
貨，因為海洛因成份不好所以就沒有攜帶，我是負責攜帶入關，
上訴人是負責大陸方面之聯繫，闖關成功到台灣海洛因均交給上
訴人負責；第一次亦是跟上訴人前往廣州看貨（海洛因），因為
海洛因成份不好所以就沒有攜帶；第一、二次我是沒攜帶，但是
上訴人我就不清楚他有沒有帶（海洛因）等語（見第一審卷第二
二頁）。然在第一審法院以證人身份命渠具結作證時，則明確陳
稱：九十四年九月十八日警詢所供不實，否認有與上訴人共同運
輸毒品入境情事（見第一審卷第七二至七五頁）。又上訴人於九
十四年十月十七日警詢時雖亦曾供陳：（問：你與張哲維一同前
往大陸幾次？於何處轉機至大陸？）共前往四次，由香港轉機進
入大陸，均由桃園中正機場出境；（問：你與張哲維前往大陸四
次，是否均前往走私毒品？）前往四次均前往走私毒品入境；（
問：如何夾帶？由何人夾帶？）均藏放鞋底，都是由張哲維帶入
境；（問：攜帶毒品走私入境數量為何？）每次約一七五至二０
０公克之海洛因；……每次代價十萬元至二十萬元不等，都是由
「寶哥」及周志信以現金給付；……每次所得之金額平分等語（
見第一審卷第三十、三一頁）。但觀諸證人張哲維之入出境紀錄
，該證人先後出國共有四次（見第一審卷第三二頁）；又，渠第
四次係於九十四年九月十八日攜帶毒品海洛因自金門入境為警查
獲；該時間上訴人已因本案遭羈押達三月有餘，自無可能參與，
是上訴人於九十四年十月十七日警詢時所供：與張哲維前往大陸
四次，均前往走私毒品入境乙節，顯屬不實。再證人張哲維於九
十四年九月十八日警詢時所供，本屬被告以外之人於審判外之陳
述，依刑事訴訟法第一百五十九條第一項之規定，原則上應無證
據能力。且關於私運毒品入境之次數乙節，證人張哲維供稱：只
有九十四年六月一日那一次，至於第一次、第二次去看貨，因為
海洛因成份不好所以就沒有攜帶云云；上訴人則供稱：共前往四
次等語。又關於運輸毒品入境之重量乙節，證人張哲維供稱：總
共數量是二個鞋墊的約（三．四兩，折計約一二七．五公克）云
云；上訴人則供稱：每次約一七五至二００公克之海洛因等語。
另關於運輸毒品入境之代價是否已交付乙節，證人張哲維供稱：
結果沒有給我錢，他事後是說東西不純，所以虧本沒錢給我云云
；上訴人則供稱：都是由「寶哥」及周志信以現金給付，每次所
得之金額平分等語。核證人張哲維於九十四年九月十八日警詢時
之供述，與上訴人於九十四年十月十七日警詢時所供，多有不符
；渠在警詢時之上揭供證，自不足執為上訴人自白之佐證。此外
又查無其他相關之積極資料以為佐證，自難遽認上訴人即有上開
移送併案辦理意旨所指之運輸第一級毒品罪及懲治走私條例第二
條第一項之私運管制物品進口罪，而與上開論罪科刑部分，有裁
判上一罪關係，法院自不能併予審判，應退回由原檢察署檢察官
另為適法之處置，復在判決內詳加說明。原判決經核於法並無違
誤。本件上訴人於法定上訴期間內，向本院提起上訴後，並未敘
述上訴之理由，其於本院判決時復未提出上訴理由狀，以本件為
宣告無期徒刑之案件，仍應認其已合法提起上訴。查本件原判決
認事採證，適用法律如上所述於法均無違誤，應認本件上訴為無
理由，予以駁回。
據上論結，應依刑事訴訟法第三百九十六條第一項，判決如主文
。
中    華    民    國  九十五  年    六    月    一    日
                      最高法院刑事第五庭
                          審判長法官  莊  登  照
                                法官  洪  明  輝
                                法官  黃  一  鑫
                                法官  林  秀  夫
                                法官  徐  昌  錦
      本件正本證明與原本無異
                                      書  記  官
中    華    民    國  九十五  年    六    月    八    日
                                                      Ｅ
附表一：
  (一)第一級毒品海洛因貳包（合計淨重貳佰陸拾肆點零貳公克，
    純度百分之肆拾肆點壹貳，純質淨重壹佰壹拾陸點肆玖公克
    ）。
  (二)第二級毒品美沙冬口服液貳拾參瓶。
  (三)第二級毒品美沙冬口服錠玖拾玖顆。
附表二：
  (一)放置附表一編號一所示海洛因外包裝共重拾參點柒玖公克。
  (二)放置附表一編號二所示美沙冬口服液之外瓶貳拾參個、塑膠
    袋壹個。
  (三)放置附表一編號三所示美沙冬口服錠之鋁箔外包裝拾個、塑
    膠袋壹個。
附錄本案論罪科刑法條
毒品危害防制條例第四條第一項
製造、運輸、販賣第一級毒品者，處死刑或無期徒刑；處無期徒
刑者，得併科新台幣一千萬元以下罰金。


司法院資訊處製作；財團法人民間司法改革基金會備份。
